【裁判字號】    97,簡上,2
【裁判日期】    970505
【裁判案由】    給付工程款
【裁判全文】
臺灣基隆地方法院民事判決               97年度簡上字第2號
上  訴  人  基隆市暖暖區公所
法定代理人  甲○○
訴訟代理人  許智勝律師
被上訴人    台灣京威營造工程有限公司
法定代理人  丙○○
上列當事人間給付工程款事件，上訴人對於中華民國96年11月16
日本院基隆簡易庭96年度基簡字第1087號第一審判決提起上訴，
本院第二審合議庭於中華民國97年4月21日言詞辯論終結，判決
如下：
    主  文
上訴駁回。
第二審訴訟費用由上訴人負擔。
    事實及理由
一、本件被上訴人於原審起訴主張：(一)被上訴人於民國（下同）
    95年2月13日與上訴人就「基隆市暖暖區碇安里里民大會堂
    增建二樓工程」成立工程承攬契約（下稱系爭契約），被上
    訴人已依約施作完成，並經上訴人驗收無誤，上訴人應給付
    工程款新臺幣（下同）1,694,929元，詎上訴人僅給付被上
    訴人1,117,394元，扣除工程總價百分之三之保固金124,648
    元及工程逾期之違約金203,592元後，尚積欠被上訴人工程
    款249,296元未付，為此依承攬契約關係，請求上訴人給付
    249,296元，及自起訴狀繕本送達之翌日起至清償日止，按
    年息5％計算之法定遲延利息。(二)上訴人辯稱被上訴人之工
    程逾期日數為109日曆天，實應扣除不可歸責於被上訴人之
    部分：被上訴人完工時程逾期之主要原因，在於本件需完成
    第一次設計變更、第二次設計變更、涼亭遷移、消防變更、
    室內裝修執照申請、殘障設施變更等六項程序，方能取得使
    用執照；且被上訴人多次向上訴人為展延工期之申請，均未
    獲上訴人之回應，應認被上訴人已善盡履約之誠意，所生之
    工期遲延乃上訴人無故未履行其協力義務所致，依民法第
    507條之規定，上訴人應自負遲延責任。上訴人則抗辯略以
    ：依系爭契約第7條關於履約期限之約定，被上訴人應於簽
    約日次日起7日內開工，並於開工之日起100日曆天內全部完
    工，被上訴人於95年2月20日開工，直至95年12月18日完工
    ，後經上訴人會同訴外人即監造人建築師乙○○於96年1月9
    日初驗、96年1月23日複驗後准許驗收在案，有系爭開工報
    核表、竣工報核表、驗收記錄表等件在卷可按；又按系爭契
    約第17條（一）關於逾期違約金之約定，廠商如未依照契約
    規定期限完工，應按逾期日數，每日依契約價金總額千分之
    一計算逾期違約金；系爭工程於95年2月20日開工、95年12
    月18日完工，其施工總日數為302日曆天，扣除施工期間內
    之國定假日及週日共93日，實際施工天數為209日曆天，逾
    期完工日達109日曆天之多，以本件工程總價金共4,154,929
    元計算，則被上訴人所應負擔之逾期違約金共計452,887元
    ；除此之外，上訴人其餘款項均已付清，被上訴人之主張，
    顯屬無據云云。
二、本件原審對於被上訴人之請求，判決被上訴人全部勝訴，並
    依職權宣告假執行。上訴人就前開敗訴判決聲明不服，提起
    本件上訴，聲明請求廢棄原判決，及駁回被上訴人於原審之
    訴及假執行之聲請，並補充略以：
  (一)系爭工程於95年12月18日完工時，被上訴人會同上訴人所提
    出之竣工報核表中所載逾期天數即載為109日曆天，當時被
    上訴人對於該記載並未有所爭執。
  (二)證人乙○○於96年2月27日函知上訴人，稱系爭工程被上訴
    人完工逾期日數應認定為49日，惟其所認定被上訴人之逾期
    時間，係其與被上訴人檢討而來，而依據系爭契約約定，展
    延工期應經申請並經上訴人同意，上訴人既未曾同意被上訴
    人展延工期，自不得認定被上訴人僅遲延49日。上訴人亦於
    96年3月5日函覆證人乙○○及被上訴人說明系爭工程依契約
    逾期日數為109日曆天，並非49天，可知上訴人對證人乙○
    ○之認定本不同意，原審據以為判決之依據，尚非妥適。
三、被上訴人則聲明請求駁回上訴，除引用與原判決記載相同者
    外，並補稱略以：上訴人所提竣工報核表上，所載之日期係
    上訴人要求被上訴人填寫，被上訴人始依照上訴人之意思填
    寫日期，否則無法完成驗收，惟被上訴人確曾向上訴人提出
    4、5次展期之申請等語。
四、經查，被上訴人於95年2月13日與上訴人就「基隆市暖暖區
    碇安里里民大會堂增建二樓工程」訂立系爭承攬契約，約定
    之承攬報酬為1,694,929元，被上訴人並已依約施作完成，
    並經上訴人驗收完畢，上訴人於給付被上訴人工程款時扣除
    工程總價3％之保固金124,648元及違約金452,887元，而僅
    給付被上訴人1,117,394元，及被上訴人曾數次向上訴人提
    出展延工期之申請，上訴人均未同意等事實，業據被上訴人
    於原審所提系爭契約、包商估價單、基隆市暖暖區公所支出
    憑證黏存單、統一發票、台灣京威營造工程有限公司函、基
    隆市暖暖區公所回函、工程會議記錄等件影本附卷可稽，復
    為兩造所不爭執，應堪信為真實。
五、本件上訴人主張依系爭契約第7條約定，被上訴人若欲展延
    工期，應先向上訴人提出申請，經上訴人同意方得為展延之
    認定，惟上訴人並未同意被上訴人展期之申請，是證人乙○
    ○認定被上訴人僅遲延49日，與系爭契約約定不合云云，惟
    系爭契約第7條第5項第4款「契約履行期間，有因辦理變更
    設計或增加工程數量之情形者，確非可歸責於廠商，而展延
    工期者，廠商應於事故發生或消失後，儘速以面向機關申請
    展延工期，不計算逾期違約金」之約定，核其用意，係在約
    定系爭工程有不可歸責於承攬人之事由而變更設計或增加工
    程數量之情形時，承攬人應以書面申請展延工期，以利工期
    及違約金之計算，非謂系爭工程縱確有不可歸責於承攬人即
    被上訴人之事由而變更設計，定作人即上訴人仍得不同意展
    延工期之申請，而令被上訴人就此而生之遲延負給付遲延之
    責。經查，證人即負責系爭工程設計及監造之建築師乙○○
    於本院準備程序期日到庭證稱「（問：本件工程是否你負責
    ？）是我負責定工程的設計與監造，系爭工程進行中有變更
    設計，因為在建造二樓時必須先打除一樓樓面，結果發現原
    始一樓工程結構系統與原來留存在市政府的竣工圖不符。一
    般建築是正樑，也就是樑在樓板上，但系爭建物一樓是里民
    大會堂，當初為了把高度拉高，所以作的是反樑。因此，蓋
    二樓時，發現這個問題後，就要把反樑的高度加上去計算，
    二樓高度才能符合當初合約約定，所以才會向市政府辦理變
    更設計，所以工程一定會往後延。」、「當時營造廠商希望
    能增加工期，我們在公所開會時，有就工期天數討論，上訴
    人表示要問市政府，但市政府表示不能只是經三方自行決定
    。當時公所是希望依實際施工天數先填寫竣工報核表，之後
    再討論是否有延期。營造廠提出的工程展延天數並不只60天
    ，但經過我評估後認為應該有49天是遲延工期。」、「我認
    為49天是依照我的經驗而來，不應展期的部分我都沒有算入
    。」等語（見本院97年4月7日準備程序筆錄），經核證人為
    負責系爭工程設計及監造之建築師，對於系爭工程之進行，
    知之最詳，其上開證言自屬可信，足見系爭工程確有因不可
    歸責於被上訴人而變更設計致工期展延60日之情形，被上訴
    人亦已向上訴人提出展期之申請，被上訴人主張系爭工程遲
    延完工日數僅有49日，上訴人應再給付工程款249,296元，
    應為有理。
六、綜上所述，被上訴人依承攬契約之法律關係，請求上訴人給
    付249,296元及自起訴狀繕本送達翌日即96年7月7日起至清
    償日止，按年息5％計算之利息，為屬正當，應予准許，原
    審判命上訴人如數給付，並依職權宣告假執行，經核尚無違
    誤。上訴意旨指摘原判決不當，求予廢棄改判，為無理由，
    應予駁回。
七、據上論結，本件上訴為無理由，依民事訴訟法第436條之1第
    3 項、第449條第1項、第78條，判決如主文。
中    華    民    國    97    年    5     月    5     日
                  民事庭審判長法  官  李媛媛
                              法  官  徐世禎
                              法  官  姚貴美
以上正本係照原本作成。
本件判決不得上訴。
中    華    民    國    97    年    5     月    5     日
                              書記官  江美琪


司法院資訊處製作；財團法人民間司法改革基金會備份。
